臺灣高等法院臺南分院刑事判決
上　訴　人
即　被　告　乙 ○ ○
　　　　　　　　　　　樓現行.
上列上訴人因過失致死案件，不服臺灣雲林地方法院九十三年度
交訴字第二五號中華民國九十三年十月十四日第一審判決（起訴
案號：臺灣雲林地方法院檢察署九十三年度偵字第一九九六號）
，提起上訴，本院判決如下：
    主  文
上訴駁回。
    事  實
一、乙○○係台西汽車客運股份有限公司（下簡稱台西客運公司
    ）駕駛，平日以駕駛台西客運公司之營業大客車載運乘客為
    業，為從事業務之人。其於民國（下同）九十三年四月三日
    上午，駕駛車號ＦＶ－二００號營業大客車（空車），自雲
    林縣四湖林厝出發，欲前往設於虎尾鎮之台西客運公司汽車
    保養場修理車輛。於同日上午十時十五分許，途經雲林縣四
    湖鄉○○村○○路（即第一六０號公路），由西往東直行，
    於右彎經過彎路時，發覺前方行人王吳金目，正從與第一六
    ０號公路交岔之大同路四七巷口，由南往北方向，行走至第
    一六０號公路三公里一百三十公尺處之馬路中線，欲穿越第
    一六０號公路至車道對面購物。乙○○本應注意汽車在雙向
    二車道行駛時，均應在遵行車道內行駛，且汽車行經無號誌
    之交岔路口，應減速慢行，作隨時停車之準備，並應注意車
    前狀況，隨時採取必要之安全措施。而依當時之情況，天候
    雖有雨，但雨勢不大，路面無缺陷、無障礙，視距良好，並
    無不能注意之情事。詎乙○○竟疏未注意，誤以為大客車於
    遵行車道上行駛，為閃避前方行人王吳金目，恐將發生車輛
    甩尾現象，而於通過彎路路段之際，將車輛駛入對向車道，
    不僅未在遵行車道行駛，且逆向行駛在對向車道，亦未注意
    車輛通過轉彎後，即將遇上該大同路四七巷之交岔路口，而
    未減速慢行，作隨時停車之準備，又未注意採取閃避行人王
    吳金目之必要安全措施，而仍然保持車輛直行。終因煞避不
    及，在上述第一六０號公路三公里一百三十公尺處之對向車
    道上，以所駕駛之大客車車頭左側位置（即駕駛座下方），
    撞擊行人王吳金目身體左側，王吳金目因而彈飛後倒地，受
    有枕骨部挫裂傷，皮下出血約四×四×一公分、左胸部挫傷
    、肋骨骨折，終因頭部外傷、顱內出血，送醫急救不治死亡
    。乙○○於肇事後，於偵查犯罪機關發覺前，前往附近之雲
    林縣警察局台西分局飛沙派出所報案，請求救護，並向到場
    之警員自首其為肇事者，進而接受裁判。
二、案經王吳金目之子甲○○告訴雲林縣警察局台西分局報告臺
    灣雲林地方法院檢察署檢察官偵查起訴。
    理  由
一、右揭事實，業據上訴人即被告乙○○坦白承認（見原審卷第
    八一頁反面、八二、一○四、一○八頁、一二○頁正反面、
    一二一頁），核與證人即現場目擊證人王正銘於原審審理中
    所證：聽到撞擊聲的時候，我眼睛向前看，車子已經過去，
    已撞到王吳金目；當時王吳金目是飛出去的；王吳金目是在
    北邊車道，大客車是逆向行駛；撞到之後還直走；有辦法確
    定大客車整台車是在對向車道裡面（見原審卷第一一○頁反
    面、一一一、一一二頁、一一三頁反面），證人即現場處理
    之警員蘇義財於原審審理時所證：現場交岔路口與肇事路段
    西側之彎路均未設有號誌，亦未設有禁止行人穿越標誌標線
    ，現場亦未留下煞車痕；一般車輛經過該彎路時，均會在遵
    行車道上行駛，因為該處只是小彎，卷附道路交通事故現場
    圖係其繪製，關於王吳金目穿越馬路之動線是根據被告所述
    繪製，其上並有被告按捺指印（見原審卷第一一六頁反面至
    一一七頁反面）；及告訴人甲○○於警詢、檢察官偵查中及
    原審準備程序時均指認王吳金目係因本件車禍死亡等各語，
    尚屬相符，復有王正銘當庭繪製之現場位置與動線圖、道路
    交通事故現場圖、調查報告表、肇事後之現場照片、肇事後
    之大客車撞擊點近照在卷可資佐證。
二、依上述道路交通事故現場圖、調查報告表顯示，案發現場係
    屬交岔路口，王吳金目受創後現場之散落物（手提之雨傘、
    魚貨等物），均散落在被告行車對向車道之邊緣，足見王吳
    金目受撞時，人已通過中線，接近對向車道之馬路邊線。又
    從調查報告表之內容觀之，當時天候雖有雨，路面濕潤，但
    路面無缺陷，無障礙物，視距良好；該路段無號誌，亦未標
    記行車分向線，僅設有路面邊線。再依肇事後之現場照片顯
    示，肇事大客車靜止位置完全在對向車道內，車體與道路標
    線呈平行狀態，足認其係行駛於對向車道一段距離後發生撞
    擊，而非自其遵行車道斜向侵入對向車道始發生撞擊；又大
    客車後側之路段，可以看出是屬彎路；現場標記之散落物位
    置，是在馬路邊緣，核均與上述證據資料悉相吻合。另依肇
    事後之大客車撞擊點近照顯示，在駕駛座前雨刷設置處之正
    下方，有擦撞痕跡，核與證人王正銘所述撞擊點相符。
三、被害人王吳金目確係因本件車禍受有枕骨部挫裂傷，皮下出
    血約四×四×一公分、左胸部挫傷、肋骨骨折，終因頭部外
    傷、顱內出血，送醫急救不治死亡之事實，業經台灣雲林地
    方法院檢察署檢察官督同法醫師相驗明確，製有勘驗筆錄、
    相驗屍體證明書、全民醫院診斷證明書、驗斷書在卷可稽。
    足徵王吳金目受撞部位係在其身體左側，符合目擊者及被告
    所述其行走路線、車輛行車方向、及車輛之撞擊點。
四、按汽車在雙向二車道行駛時，均應在遵行車道內行駛；汽車
    行駛至無號誌之交岔路口，應減速慢行，作隨時停車之準備
    ；駕駛人應注意車前狀況，隨時採取必要之安全措施，道路
    交通安全規則第九十七條第一款、第九十三條第一項第三款
    、第九十四條第三項分別定有明文。被告身為汽車駕駛人，
    自負有上述義務。另外，上述證據資料顯示，肇事當時並無
    不能注意之狀況，被告竟疏未注意而侵入對向車道，逆向行
    駛，又疏未注意減速慢行，作隨時停車之準備，且未注意車
    前狀況，採取必要之安全措施，而直行撞擊行人王吳金目，
    益徵被告確有過失無疑。又王吳金目確係因本件車禍死亡之
    事實，已如前敘，被告之過失行為與王吳金目之死亡間，具
    有相當因果關係，至為明顯。
五、被告選任辯護人於原審雖辯稱：行人王吳金目於穿越馬路時
    ，未依據道路交通安全規則第一百三十四條第五款：「未注
    意左右有無來車，始可小心迅速穿越」之規定，未及注意閃
    避被告駕駛前行之車輛，因而認王吳金目就本件車禍肇事與
    有過失云云。經查：
（一）被害人王吳金目行進之路線係自巷口由南往北，被告駕駛
      之車輛係由西往東前進，被告於通過彎道之際，業已目擊
      王吳金目行走在馬路中線，至被告車頭左側撞擊王吳金目
      時，王吳金目已走至被告行車道之對向車道，接近對向車
      道路面邊線，顯見被告係逆向行駛而撞擊即將穿越對向車
      道之行人王吳金目甚明。則王吳金目於穿越被告車輛行進
      應遵行（即由西往東向）之車道時，固應注意該車道之來
      車（即其左方之來車），惟當其通過被告車輛行進應遵行
      之車道時，其所應注意者，應係對向車道由東往西行駛之
      來車（即其右方之來車），以策安全。在用路經驗上，不
      可預測的逆向行車乃相當異常之行為，行人通常難以注意
      ，自亦不能苛責行人對該突來的、異常的逆向行駛行為，
      亦應具備注意義務。況且，王吳金目已步行接近馬路邊線
      ，顯然已將近完成穿越馬路之動作，不再受上述穿越馬路
      之規範拘束，此時，若再苛責王吳金目仍應注意逆向來車
      ，並採取及時閃避之措施，顯然更有失衡平。因此，從肇
      事情節觀之，被害人王吳金目對於本件車禍發生，並無過
      失。縱王吳金目手上拿有魚貨、雨傘等物，行動上容有遲
      緩，惟此乃正常現象，亦無從藉此認定其有過失，被告亦
      坦認被害人並無過失等語（見原審卷第一０四頁反面），
      益見被害人於本件車禍並無過失可言。
（二）證人陳順原於警詢中雖證述王吳金目係走到被告駕駛大客
      車由西往東行進之正常車道上，被大客車撞至對向車道（
      參警詢筆錄）。惟王吳金目被撞地點，係在被告車輛行進
      車道之對向車道，且係接近對向車道馬路邊線位置，已據
      證人王正銘及被告供述甚明，亦有前述車輛撞擊位置照片
      、現場圖、現場照片所標示之散落物位置等現場稽證可佐
      。是證人陳順原於警詢中之證述，不可採信。被告選任辯
      護人此部分主張，要無可取。
六、綜上所述，被告乙○○之自白，與事實相符，當足憑採。本
    件事證已臻明確，其犯行洵堪認定。至告訴甲○○所稱從證
    據顯示，被告並沒有煞車，也沒有煞車的痕跡，我們懷疑他
    是否有故意殺人的意圖云云。然查駕車肇事沒有煞車，也沒
    有煞車的痕跡，原因甚夥，既乏積極證據證明被告係故意殺
    人，即不能論以殺人罪責，仍應認被告所犯為業務過失致人
    於死，併予敘明。
七、查被告乙○○係台西客運公司司機，平日以駕駛台西客運公
    司之營業大客車載運乘客為業，據被告供明在卷，被告既係
    職業駕駛，當日之駕駛行為，係反覆實施具有同一目的之社
    會活動，自屬從事業務之人。其駕駛台西客運公司大客車肇
    事，致人於死，核其所為，係犯刑法第二百七十六條第二項
    業務過失致死罪。起訴書未記載被告未於遵行車道內行車、
    逆向行駛，亦未減速慢行、作隨時停車準備等過失行為，惟
    公訴檢察官到庭對該等過失情節均列為公訴事實，請求審判
    ，該等事實與起訴事實又屬實質上一罪之關係，本院自應一
    併予以審理。被告於肇事後，於警方知悉犯人前，即至距離
    案發現場約五十公尺之雲林縣警察局台西分局飛沙派出所報
    案，請求警員到場處理救護，並於警員到場時，向警方自首
    其為肇事者，進而接受裁判，為被告供述明確，核與證人蘇
    義財於原審所證情形相符，並有雲林縣警察局台西分局道路
    交通事故肇事人自首情形紀錄表一紙在卷可按，應依自首之
    規定減輕其刑。
八、原審法院以被告罪證明確，適用刑法第二百七十六條第二項
    、第六十二條前段、罰金罰鍰提高標準條例第一條前段（原
    判決誤載為第二條）之規定，審酌被告犯後坦白犯行，未與
    告訴人甲○○達成民事損害賠償之和解，告訴人表示不能原
    諒被告，被告駕駛大客車，於道路上行駛，本更應小心注意
    ，以防意外，惟其於本案卻係判斷嚴重失誤，竟誤認逆向行
    車可以閃避人已在車道中線、正往對向車道前進之行人，於
    車輛接近行人之際，亦未見其採取必要之閃避措施，防止事
    故發生，致車頭重擊已將通過馬路之行人，使被害人彈飛倒
    地受有重創，不治死亡，被告之過失情節嚴重，犯罪所生之
    危險與實害甚鉅，被告未婚，曾在台西客運公司從事駕駛工
    作二年多，目前則在工地從事臨時工，月入新台幣二萬多元
    至三萬元的收入，其有正當工作與收入等一切情狀，量處有
    期徒刑一年。本院經核原判決認事用法，均無不合，所處之
    刑亦屬相當。被告上訴徒託空言表示不服，指摘原判決不當
    ，為無理由，應予駁回。
九、被告乙○○經合法傳喚，無正當理由不到庭，爰不待其陳述
    ，逕行判決。
據上論結，應依刑事訴訟法第368條、第371條，判決如主文。
本案經檢察官邱克斌到庭執行職務。
中　　華　　民　　國　　94　　年　　7 　　月　　14　　日
                  刑事第二庭    審判長法　官  葉居正
                                      法　官  莊俊華
                                      法　官  高明發
以上正本證明與原本無異。
如不服本判決，應於收受本判決後十日內向本院提出上訴書狀。
其未敘述上訴理由者並得於提起上訴後十日內向本院補提理由書
狀（均須按他造當事人之人數附繕本）「切勿逕送上級法院」。
　　　　　　　　　　　　　　　　　　　書記官  陳淑貞
中　　華　　民　　國　　94　　年　　7 　　月　　15　　日
附錄本案論罪科刑法條全文：
中華民國刑法第二百七十六條第二項
從事業務之人，因業務上之過失犯前項之罪者，處五年以下有期
徒刑或拘役，得併科三千元以下罰金。
